【裁判字號】    99,訴,717
【裁判日期】    990526
【裁判案由】    債務人異議之訴
【裁判全文】
臺灣臺中地方法院民事判決  99年度訴字第717號
原      告  丙○○
訴訟代理人  甲○○
被      告  乙○○
上列當事人間債務人異議之訴事件，本院於民國99年5月5日言詞
辯論終結，判決如下：
    主  文
本院99年度司執字第19398號清償債務強制執行事件程序應予撤
銷。
訴訟費用由被告負擔。
    事實及理由
一、原告起訴主張：被告執有原告簽發如附表示票號AC0000000
    、AC0000000號支票二紙（面額依序為新台幣100萬元、50
    萬元），並於民國（下同）92年12月間，以該等支票經提示
    未獲款為由，持以聲請鈞院對原告核發支付命令，請求原告
    給付票款新台幣（下同）150萬元及各支票額均自提示日起
    至清償日止，按年息百分之六計算之利息，並於93年1月13
    日確定，被告於93年1月27日收受確證明，於取得執行名義
    後依民法第137條第1項規定，中斷時效之事由終止時，時效
    重行起訴，且因該支付命令與確定判決同一效力，消滅時效
    期效依民法第137條第2項規定延長為5年，是系爭票款給付
    請求權之消滅時效完成期限為98年1月27日完成，惟被告遲
    至99年3月11日，始執系爭執行名義聲請對原告為強制執行
    ，因該執行名義表彰之票款債權已消滅時效完成，於執行名
    義成立後，有妨礙（時效消滅）債權人請求之事由產生，原
    告得拒絕給付，爰依法提起異議之訴聲請撤銷該執行程序等
    語，並聲明：鈞院99年度司執字第19398號清償債務強制執
    行事件程序應予撤銷。
二、被告則以：被告有對原告聲請支付命令並已確定，惟被告5
    年來均無法尋得原告，且查詢被告亦無財產，沒有工作收入
    ，以致這段期間無法為強制執行，今原告已有工作，被告乃
    於99年3月11日聲請強制執行查封原告之財產，系爭票據原
    告係因借貸關係而交付，並非因合夥入股事件而交付等語，
    且聲明：駁回原告之訴。
三、兩造經協商簡化爭點，就下列事實不為爭執，本院自得採為
    判決之基礎：
（一）被告執有原告簽發如附表示票號AC0000000、AC0000000號
      支票二紙（面額依序為100萬元、50萬元），並於92年12
      月12日，以該支票經提示未獲款為由，持以聲請本院對原
      告核發支付命令，請求原告給付票款150萬元及遲延利息
      ，支付命令於93年1月13日確定，被告於93年1月27日收受
      確定證明。
（二）被告於99年3月11日具狀以92年度促（一）字第10856號確
      定支付命令，聲請對原告為強制執行，經本院執行處於99
      年3月17日核發扣押命令，就原告於第三人鎂迪企業股份
      有限公司之每月應領薪津（包括薪俸、各種津貼、補助費
      、獎金等在內）在三分之一範圍內予以扣押。
四、得心證之理由：
（一）按執行名義成立後，如有消滅或妨礙債權人請求之事由發
      生，債務人得於強制執行程序終結前，向執行法院對於債
      權人提起異議之訴；如以裁判為執行名義時，其為異議原
      因之事實發生在前訴訟言詞辯論終結後者，亦得主張之，
      強制執行法第14條第1項定有明文。而按所謂消滅債權人
      請求之事由，係指足以使執行名義之請求權及執行力消滅
      之原因事實，例如清償、提存、抵銷、免除、混同、更改
      、解除條件成就、契約解除或行使撤銷權、債權讓與、債
      務承擔、和解契約之成立或類此之情形，始足當之；至所
      謂妨礙債權人請求之事由，則係指足以使執行名義所示之
      給付，罹於不能行使之障礙而言，例如同意延期清償、債
      務人行使同時履行抗辯權、消滅時效完成等事由。查被告
      持前開執行名義聲請執行法院對原告之財產強制執行，嗣
      經本院民事執行處於99年3月17日核發扣押命令，就原告
      於第三人鎂迪企業股份有限公司之每月應領薪津（包括薪
      俸、各種津貼、補助費、獎金等在內）在三分之一範圍內
      予以扣押等情，業經本院調取本院99年度司執字第19398
      號清償債務強制執行卷宗核閱無誤，是系爭強制執行程序
      尚未終結，原告若有消滅或妨礙債權人即本件被告請求之
      事由，自得提起債務人異議之訴。
（二）次按對支票發票人自發票日起算，1年間不行使，因時效
      而消滅。票據法第22條第2項定有明文。查系爭支票經被
      告於92年12月12日，以該支票經提示未獲款為由，持以聲
      請本院對原告核發支付命令，請求原告給付票款150萬元
      及遲延利息，該支付命令並於93年1月13日確定，被告於
      93 年1月27日收受確定證明在案。惟按「時效中斷者，自
      中斷之事由終止時，重行起算。因起訴而中斷之時效，自
      受確定判決，或因其他方法訴訟終結時，重行起算。經確
      定判決或其他與確定判決有同一效力之執行名義所確定之
      請求權，其原有消滅時效期間不滿5年者，因中斷而重行
      起算之時效期間為五年」，民法第137條定有明文。而支
      付命令有確定判決同一之效力，自有適用上揭民法第137
      條第3項重行起算時效為5年之規定，被告取得支付命令確
      定後，重行起算後時效亦為5年（自93年1月13日起算5年
      ，應於98年1月13日消滅時效期間完成），逾期未行使權
      利，債務人即得拒絕給付。而被告遲至99年3月11日持系
      爭支付命令為執行名義，向本院民事執行處聲請對原告之
      財產強制執行，顯已逾5年之消滅時效，是被告對原告之
      票據權利已因5年不行使而罹於時效，堪予認定。本件原
      告即債務人以系爭票據請求權消滅時效完成即有妨礙債權
      人（即本件被告）請求之事由，而提起本件債務人異議之
      訴，以排除系爭執行名義之強制執行，自屬有據。
（三）綜上所述，本件被告所執以聲請強制執行之執行名義，其
      所表彰之請求權，既已罹於消滅時效，並經原告據為抗辯
      ，則原告以系爭請求權消滅時效完成即有妨礙債權人即被
      告請求之事由，主張被告不得執本院92年度促字第10856
      號支付命令暨確定證明書之執行名義對原告為強制執行，
      進而提起本件債務人異議之訴，請求本院99年度司執字第
      19398號清償債務強制執行事件程序應予撤銷，以排除系
      爭執行名義之強制執行，為有理由，應予准許。
五、本件事證已臻明確，兩造其餘攻擊防禦方法及所舉證據，經
    審酌結果，與本件判決結論均無影響，爰不一一論述，附此
    敘明。
六、訴訟費用負擔之依據，民事訴訟法第78條。
中    華    民    國    99    年    5     月    26    日
                  民事第四庭          法  官  王金洲
正本係照原本作成。
如對本判決上訴，須於判決送達後20日內向本院提出上訴狀。
中    華    民    國    99    年    5     月    26    日
                                      書記官  魏愛玲
附表：
編號  票      號  金   額  發票日   提示日   付款人
 １   AＺ0000000   000萬元  91/12/30 92/12/31 台中縣大里
                                             市農會
 ２   AＺ0000000    00萬元  92/01/30 92/03/07 台中縣大里
                                             市農會
（以下空白）

司法院資訊處製作；財團法人民間司法改革基金會備份。
